臺灣桃園地方法院行政訴訟判決　
111年度交字第61號
原      告  尹相隆  


被      告  臺北市交通事件裁決所


代  表  人  蘇福智  
上列當事人間交通裁決事件，原告不服被告民國111年1月26日以
北市裁催字第22-GU0000000號裁決，提起行政訴訟，本院判決如
下：
    主  文
原告之訴駁回。
訴訟費用新臺幣參佰元由原告負擔。
    事實及理由
壹、程序部分
一、本件原告不服被告於民國111年1月26日以北市裁催字第22-G
    U0000000號裁決書（下稱原處分）所為之裁決，向本院提起
    撤銷訴訟，依兩造書狀所述各節及卷內資料所示，本件事證
    已臻明確，本院認無經言詞辯論之必要，爰依行政訴訟法第
    237 條之7 之規定，不經言詞辯論而為判決。
貳、實體部分
一、事實概要：原告於110年11月7日21時51分許，駕駛車牌號碼
    000-0000號自用小客車（下稱系爭車輛），行經臺中市西屯
    區漢口路1段與四川路口時，因與倒地之688-CRP號普通重型
    機車（下稱訴外人機車）發生碰撞，原告未留置現場處理並
    駕車離去，經臺中市政府警察局第六分局（下稱舉發機關）
    員警到場處理並調閱監視器畫面後通知原告至警局處理，並
    於110年12月26日以第GU0000000號舉發違反道路交通管理事
    件通知單（下稱系爭舉發單）舉發原告有「汽車駕駛人駕駛
    汽車肇事，無人受傷或死亡而未依規定處置逃逸」之違規事
    實，違反道路交通管理處罰條例（下稱道交條例）第62條第
    1項規定，並載明應於111年2月9日前到案。嗣原告於110年1
    2月23日陳述意見後，被告於111年1月26日仍認原告於上開
    時、地，有「汽車駕駛人駕駛汽車肇事，無人受傷或死亡而
    未依規定處置逃逸」之違規行為，乃依道交條例第62條第1
    項、第24條第1項第1款等規定，以原處分裁處原告罰鍰新臺
    幣（下同）3,000元，吊扣駕駛執照1個月及諭知易處處分，
    並應參加道路交通安全講習，原處分於111年2月7日送達予
    原告。原告不服原處分，於111年2月11日向本院提起本件行
    政訴訟，被告則於審理中刪除原處分關於易處處分之諭知。
二、原告起訴主張：本案係為本車經過前，該地發生車禍，肇事
    小客車不在現場，重機車倒地，肇事人未設立警示標誌或採
    取其他警示措施，致原告經過時，無法經由目視發覺地面障
    礙物；因適逢夜間，行車紀錄迄最後1秒始清楚顯示倒地機
    車，且行車紀錄顯示本車未晃動，也無擦碰影像。路口監視
    器也顯示，機車是因掃到尾部產生扭力迴轉，並非撞擊，本
    車體右前方均無凹陷，研判是輪胎擦到，車內完全未聞撞擊
    聲。只有壓到路面碎片的聲音與感覺。本人既「未有肇事之
    認知，自無逃逸之意圖」。且本人有乙式全險，停車報案，
    可獲理賠等語。並聲明：原處分撤銷。
三、被告則以：
  ㈠依舉發機關函復內容及本案道路交通事故調查卷宗資料（證
    物4、10），依據現場處理摘要：1車（自小客車ALW-3053）
    自述沿漢口路內側車道左轉四川路往何厝東二街方向行駛，
    與2車（重機車688–CRP）自述沿漢口路慢車道往臺灣大道方
    向行駛發生碰撞。2車自述3車再與2車發生碰撞，3車（自小
    客車APU-9958）自述沿漢口路慢車道往臺灣大道方向行駛無
    碰撞。惟自用小客車APU-9958經道路交通事故初步分析研判
    可能之肇事原因（或違規事實）：未注意車前狀態、未依規
    定車道行駛（事故後人車駛離），本案經舉發機關重新檢視
    現場監視影像及相關卷宗資料，當時處理員警稱現場僅見1
    、2車駕駛兩人，未發現3車駕駛出現等情，係自1、2車爭執
    尚有3車肇事逃逸應負責，始知3車的存在。依上開事證，3
    車APU-9958號車與2車碰撞後未留於現場，且據3車陳情所述
    返回現場時未見路中有車輛，代表事故已逾事故20分鐘。綜
    上，3車符合道交條例第62條第1項肇事逃逸之要件。本件舉
    發員警依據現場資料、採證照片，並審視影像資料，原告行
    經該處時雖未造成他人受傷或死亡，但與倒地之2車發生碰
    撞後未依規定處置即離開現場等情，此有舉發機關查復函、
    員警職務報告、道路交通事故初步分析研判表、道路交通事
    故調查表、道路交通事故現場圖、路口監視器影像、道路交
    通事故照片黏貼紀錄表、舉發單資料在卷可稽。
  ㈡按道交條例第62條第1項，課予駕駛人肇事後為適當處置義務
    ，立法目的在於保存肇事現場相關證據，俾日後釐清肇事責
    任歸屬，是肇事駕駛人應視現場具體情形，依上開規定為必
    要處置。而於無人傷亡且車輛尚能行駛之情形，無論肇事責
    任誰屬，均有義務停留肇事現場，縱未立刻與對造當事人會
    晤，亦應採取必要措施，並即向警察機關報告，以維己身及
    對造權益，並釐清肇事責任。有關原告於起訴理由稱無逃逸
    之意圖，但若本案無監視視器還原事發經過，其碰撞機車並
    離開事故現場之行為已造成對造無從追查及求償。準此，原
    告於發生交通事故後未依規定處置而逃逸，違規事實明確，
    原處分並無違誤等語置辯。並聲明：原告之訴駁回。
四、本件爭點：原告對於發生事故是否具有認識？
五、本院之判斷：
  ㈠按汽車駕駛人駕駛汽車肇事，無人受傷或死亡而未依規定處
    置者，處1,000元以上3,000元以下罰鍰；逃逸者，並吊扣其
    駕駛執照1個月至3個月；汽車駕駛人，有違規肇事受吊扣駕
    駛執照處分之情形者，應接受道路交通安全講習，道交條例
    第62條第1項、第24條第1項第1款分別定有明文。又關於道
    路交通事故肇事人應處置作為之辦法，道交條例第92條第5 
    項授權由內政部會同交通部、行政院衛生署定之，內政部、
    交通部及衛生福利部並據此會銜訂定道路交通事故處理辦法
    （下稱處理辦法）。揆諸道交條例第62條第1項、第3項分就
    駕駛汽車肇事是否致人受傷或死亡而異其責任可知，道交條
    例第62條第1 項課予駕駛人肇事後，雖無人受傷、死亡，為
    上述適當處置義務之立法目的，在於排除交通事故證據消失
    的危險，而使交通事故原因的調查，不致陷於困難重重之境
    ，其保護法益兼及受損者與加損者的交通事故的雙方參與者
    ，因係用以確保民事賠償的請求權。是肇事駕駛人應視現場
    具體情形，依上開規定為必要處置。而於無人傷亡且車輛尚
    能行駛之情形，於當事人未當場自行和解時，無論肇事責任
    誰屬，均有義務停留肇事現場，縱未立刻與對造當事人會晤
    ，亦應採取必要措施，並向警察機關報告，以維己身及對造
    權益，並釐清肇事責任。再依處理辦法第2條第1款規定，道
    路交通事故係指車輛、動力機械或大眾捷運系統車輛在道路
    上行駛，致有人受傷或死亡，或致車輛、動力機械、大眾捷
    運系統車輛、財物損壞之事故。
  ㈡原告對於本件事故否認知情及肇事逃逸之意圖，而本院依職
    權勘驗卷附採證光碟之結果略以：
  ⒈0000-00-00_00-00-00-E_路口全景.avi：影像為路口固定式
    監視器畫面，日期為「2021/11/07」，影片開始時間為「21
    ：50：50」，當時為夜間，天候良好。於影片開始時，路口
    靠外側車道之黃網線區域已有一部機車倒地，附近有車殼碎
    片，一旁並有騎士操作手機。於「21：52：55」時，一部休
    旅車（下稱系爭車輛）欲自前車之右側超車，並自倒地機車
    之車頭部分輾過，倒地機車並因而在路面順時針轉動90度，
    隨後系爭車輛駛離畫面。
  ⒉1107台中四川路口.mp4：影像為系爭車輛行車紀錄器畫面，
    日期為「0000-00-00」，影片開始時間為「21：52：47」，
    當時為夜間，天候與視線均良好。系爭車輛行駛於慢車道並
    持續加速，超越快車道之其他汽車，參考車速自22公里逐漸
    提升。於「21：52：52」時，系爭車輛參考車速為35公里，
    尚未到達路口停止線處，影片中並可見路口黃網線上，接近
    外側車道銜接路段處有一部機車倒臥於路面，騎士並站在機
    車旁。「21：52：53」時，系爭車輛參考車速為38公里，系
    爭車輛到達停止線進入路口，距離倒臥之機車約有15公尺左
    右。「21：52：54」時，系爭車輛參考車速為39公里，已到
    達路心，系爭車輛仍持續直行。「21：52：55」時，畫面輕
    微上下晃動，系爭車輛駛過倒地機車處並進入銜接路段，系
    爭車輛之參考車速此時為41公里。「21：52：59」時，前方
    路口號誌為圓形綠燈，路況暢通，系爭車輛靠向外側車道，
    並逐漸減速，參考車速降至22公里（影片結束）。
  ⒊上開勘驗內容，業經本院製作勘驗筆錄並函達兩造命表示意
    見在卷可參（見本院卷第154至168頁) 。
  ㈢依勘驗結果所呈，原告斯時駕駛系爭車輛在前車之右側加速
    超車，又系爭車輛之行車紀錄器畫面亦明確拍攝到於路口倒
    地之訴外人機車，且該輛機車為銀白色車體，於夜間經燈光
    照射仍能反光，此觀原告提出之行車紀錄器擷取影像即知（
    見本院卷第14、113頁）。再者，系爭車輛輾過訴外人機車
    時，該部機車立即原地打轉90度，且系爭車輛參考車速約為
    41公里，其行車紀錄器畫面亦有明顯晃動，足認撞擊力道非
    輕，應該會有明顯聲響。且自事故之過程觀之，原告不耐循
    序行駛，即駕駛系爭車輛自前車右側加速超車，足見其趕路
    心切，而系爭車輛在超車過程輾過訴外人機車後，卻將逐漸
    減速至22公里左右並駛向外側車道，不再匆忙趕路。若原告
    確實不知撞擊事故，為何在前車右側違規超車後又突然放緩
    車速並駛往路邊？若未察覺有何異狀，又何需於投宿永豐棧
    酒店後，檢查系爭車輛輪胎板金？，此有原告陳述意見申請
    1紙可稽（見本院卷第68頁），原告所辯顯與常情不符。而
    原告既為正常智識程度之成年駕駛人，對於車前狀況應有充
    分注意之能力與義務，若無泥醉或施用毒品駕駛致陷五感模
    糊，客觀上實難認原告當時在其所駕駛之系爭車輛內，並不
    知系爭車輛輾壓倒地機車車頭而致本件交通事故之理。由此
    足見，原告當時應已知悉其駕駛系爭車輛，有發生車輪輾壓
    路面已倒地機車車頭之本件交通事故之事實，詎其進而選擇
    繼續駕駛系爭汽車並離開現場，未依規定處置旋即駕車逃逸
    ，原告具有主觀歸責事由甚明，所辯其因視線昏暗致未能發
    覺輾壓之物為機車云云，核與事實有違，難以採信。準此堪
    認，原告確有於前開時地，駕駛系爭車輛發生交通事故並知
    悉碰撞事故發生，未依規定處置旋即駕車逃逸之違規事實無
    訛。
六、綜上所述，原處分認原告於事實概要欄所示時地，有「汽車
    駕駛人駕駛汽車肇事，無人受傷或死亡而未依規定處置逃逸
    」之違規事實，依道路交通管理處罰條例第62條第1項、第2
    4條第1項第1款及違反道路交通管理事件統一裁罰基準表等
    規定，裁罰裁處原告罰鍰3,000元，吊扣駕駛執照1個月，及
    應參加道路交通安全講習等，核無違誤。原告訴請撤銷原處
    分為無理由，應予駁回。
七、本件事證已臻明確，兩造其餘攻擊、防禦方法及所提證據，
    經核均與判決結果不生影響，爰不一一論列，併此敘明。
八、本件訴訟費用額確定為第一審裁判費300 元，爰依行政訴訟
    法第98條第1 項規定，由敗訴之原告負擔。
中　　華　　民　　國　　111 　年　　9 　　月　　29　　日
                  行政訴訟庭　法　官　徐  培  元
上為正本係照原本作成。
如不服本判決，應於判決送達後20日內，向本院提出上訴狀並表
明上訴理由（原判決所違背之法令及其具體內容或依訴訟資料可
認為原判決有違背法令之具體事實），其未載明上訴理由者，應
於提出上訴後20日內向本院補提理由書（上訴狀及上訴理由書均
須按他造人數附繕本，如未按期補提上訴理由書，則逕予駁回上
訴），並應繳納上訴裁判費新臺幣750元。
中　　華　　民　　國　　111 　年　　9 　　月　　29　　日
                              書記官  吳  文  彤